臺灣新北地方法院民事判決　　　　　　　 109年度國字第23號
原　　　告　朱凱仁
訴訟代理人　許文哲律師
被　　　告　新北市三重區集美國民小學

法定代理人　高淑真
訴訟代理人　洪經綸
　　　　　　李宗翰
　　　　　　王心吟
　　　　　　杜唯碩律師
上列當事人間請求國家賠償事件，經本院於民國110 年11月4 日
言詞辯論終結，判決如下：
    主  文
原告之訴及假執行之聲請均駁回。
訴訟費用由原告負擔。
    事實及理由
一、程序事項
（一）原告提起本件國家賠償訴訟之前，已以書面向被告新北市
      三重區集美國民小學（下稱集美國小）請求國家賠償，且
      經集美國小拒絕賠償等情，有集美國小民國109 年3 月2
      日新北重集小總字第1098441079號函為憑。故本件國家賠
      償訴訟，程序上合法。
（二）集美國小法定代理人於訴訟繫屬中變更為高淑真，且具狀
      聲明承受訴訟乙節，有集美國小聲明承受訴訟暨陳報狀及
      新北市政府110 年7 月14日新北府教人字第00000000000
      號聘函可證，此承受訴訟應予准許。
（三）原告起訴時原本請求被告給付新臺幣（下同）250 萬元及
      法定遲延利息，嗣調整其請求之金額為194 萬5395元。核
      原告所為變更，為減縮應受判決事項之聲明，與民事訴訟
      法第255 條第1 項第3 款規定相符，應予准許。
二、原告的主張
（一）附表一所示建物是原告所有，坐落在新北市○○區○○段
      ○○段0 ○00地號土地（下稱系爭土地）上，且於52年7
      月11日初編門牌號碼為新北市○○路0 段○○○0 ○0 號
      ，屬58年市地重劃前即已建築完成之合法房屋。新北市政
      府違章建築拆除大隊（下稱新北市拆除大隊）於106 年9
      月15日認定附表一編號4 部分為違建，且於107 年1 月15
      日拆除完畢。惟新北市拆除大隊於107 年1 月15日拆除完
      成後，因受集美國小要求，竟於相隔4 日後即107 年1 月
      19日再次開立違建認定書，認定廁所及廚房部分為新建之
      違建，並於同年1 月30日實施拆除。其餘未拆除部分，仍
      有足堪使用之功能，非拆除後之廢棄物。
（二）集美國小於107 年2 月2 日以清運拆除後廢棄物之名義，
      調派挖土機等重型機具進入現場，將尚存建物（即附表一
      編號1 至3 部分）全數拆除，且於同日將原告在系爭土地
      上種植之附表二所示植裁一併剷除。集美國小毀損原告所
      有之建物及植裁作物，使原告受有損害，屬故意之違法行
      為。原告依國家賠償法第第2 條第2 項及民法第184 條第
      1 項前段請求被告賠償194 萬5395元（附表一編號1 至3
      部分按104 年查估補償金額欄所載金額計算，附表二全部
      按市價總價欄所載金額計算）。
（三）聲明：
    1.被告應給付原告194 萬5395元，及自109 年2 月4 日起至
      清償日止，按週年利率百分之5 計算之利息。
    2.願供擔保請准宣告假執行。
三、被告的答辯
（一）附表一所示建物無合法權源坐落於集美國小土地上，為無
      權占有，集美國小得依民法第767 條第1 項規定行使權利
      。
（二）附表一所示建物全部均屬違章建築，且經拆除後僅餘斷垣
      殘壁及殘礫等廢棄物，已無建物存在。
（三）否認附表二所示植栽於107 年2 月2 日時尚存在。
（四）若原告現在依行政流程向集美國小申請補償，應可獲領13
      9 萬餘元。
（五）聲明：
    1.原告之訴及假執行之聲請駁回。
    2.如受不利判決願供擔保請准宣告免為假執行。
四、本院的判斷
（一）附表一所示建物及附表二所示植栽之前均在系爭土地上，
      系爭土地登記所有人為新北市、管理者為集美國小，屬集
      美國小學校用地，新北市政府前於104 年間進行查估，擬
      就附表一所示建物及附表二所示植栽按「104 年查估補償
      金額」欄所載數額補償原告，但原告因有爭執而未領取等
      情，有三重區集美國民小學1-30⑴校地用地內其他建築物
      查估救濟金清冊（更正版）、新北市三重區集美國民小學
      1 -30 ⑴校地地上物農作改良物查估清冊、土地建物查詢
      資料可證（見本院卷第47至63、117 頁）。又新北市拆除
      大隊於106 年9 月15日以新北拆認一字第1063180769號通
      知書（下稱甲認定通知書）認定系爭土地上有面積約100
      平方公尺之建物為新建違建，復於107 年1 月19日以新北
      拆認一字第1073145478號通知書（下稱乙認定通知書）認
      定系爭土地上有面積約120 平方公尺之建物為新建違建，
      且於107 年2 月5 日新北拆拆一字第1073145956通知單上
      記載乙認定通知書之違章建築已於107 年1 月30日依法拆
      除完畢而同意銷案等情，則有新北市拆除大隊109 年10月
      30日新北拆法字第1093276543號函附之全案卷宗可證（見
      本院卷第97至135 頁）。上開各情為兩造所不爭，首堪認
      定。
（二）證人即違章建築認定承辦人鄭安佑於本院審理時證稱：新
      北市○○區○○路0 段○○○0 ○0 號建物全部被認定為
      違建，依甲認定通知書執行拆除時，原告在場爭執認定的
      範圍不是全部建物，所以我再製作乙認定通知書，只要有
      屋頂的部分都有認定進去等語（見本院卷第246 、247 頁
      ）。且證人即違章建築拆除監工班長簡永明於本院審理時
      證稱：乙認定通知書所載違建拆除時我在現場監工，有看
      到拆完，認定為違建部分都有夷為平地，不可能保留完整
      屋頂等語（見本院卷第324 頁）。是集美國小主張附表一
      所示建物業經新北市拆除大隊於107 年1 月30日全部拆除
      等語，應屬可採。至證人簡永明雖另證稱拆除現場照片中
      白牆門框後部分因非屬經認定之違建而未拆除等語（見本
      院卷第325 頁），然其並不知道該白牆門框後是否為具有
      屋頂之建築空間，且觀諸卷附照片（見本院卷第101 至10
      3 、126 至129 、175 頁），亦無法判斷白牆門框後之確
      切結構狀態為何；但對照證人鄭安佑證稱只要有屋頂的部
      分都有認定進去等語，可推知該白牆門框後部分應無屋頂
      。故附表一所示建物經新北市拆除大隊拆除後，已無屋頂
      ，不足避風雨而達經濟上使用之目的，而非獨立之不動產
      ，原告就附表一所示建物所有權應已喪失。是原告主張集
      美國小於107 年2 月2 日不法拆除原告在系爭土地上之建
      物，自難憑採。
（三）國家賠償法第2 條第2 項及民法第184 條第1 項前段規定
      之損害賠償請求權，均以「權利」受侵害為要件。而不動
      產之出產物，尚未分離者，為該不動產之部分，民法第66
      條第2 項定有明文。系爭土地為新北市所有，且由集美國
      小管理，已認定如前。原告既主張附表二所示植栽遭集美
      國小剷除前，尚未與系爭土地分離；則依前述規定，附表
      二所示植栽應屬系爭土地之部分，於民事法律關係上均歸
      系爭土地所有人新北市所有，原告並非附表二所示植栽之
      所有人。故集美國小縱有於107 年2 月2 日剷除附表二所
      示植栽，因未侵害原告權利，自與國家賠償法第2 條第2
      項或民法第184 條第1 項前段所定要件不符。
五、結論
（一）原告請求被告給付194 萬5395元及法定遲延利息，為無理
      由，應予駁回；且其假執行之聲請亦失所附麗，應予駁回
      。
（二）本件事證已臻明確，當事人其餘之攻擊或防禦方法及所用
      之證據，經本院斟酌後，認為均不足以影響本判決之結果
      ，爰不逐一論列。
（三）訴訟費用分擔的依據為民事訴訟法第78條。
中    華    民    國  110     年    11    月    29    日
                  民事第四庭    法  官  林琮欽
以上正本係照原本作成
如對本判決上訴，須於判決送達後20日內向本院提出上訴狀。如
委任律師提起上訴者，應一併繳納上訴審裁判費。
中    華    民    國  110     年    11    月    29    日
                                書記官  陳威同
附表一（金額均為新臺幣）
┌──┬────────┬───────┬───────┐
│編號│建物型態        │面積          │104 年查估補償│
│    │                │              │金額          │
├──┼────────┼───────┼───────┤
│ 1  │冷軋型鋼構造平房│27.28 平方公尺│17萬9198元    │
├──┼────────┼───────┼───────┤
│ 2  │磚造平房        │12.99 平方公尺│22萬0122元    │
├──┼────────┼───────┼───────┤
│ 3  │磚造平房        │73.04 平方公尺│102 萬4575元  │
├──┼────────┼───────┼───────┤
│ 4  │什木造平房      │84.71 平方公尺│18萬0831元    │
└──┴────────┴───────┴───────┘
　
附表二（金額均為新臺幣）
┌─┬────┬─────┬──┬─────┬─────┐
│編│名稱    │規格      │數量│原告主張之│104 年查估│
│號│        │          │    │市價總價  │補償金額  │
├─┼────┼─────┼──┼─────┼─────┤
│ 1│桂花    │4 至5 公尺│1   │4 萬元    │2178元    │
├─┼────┼─────┼──┼─────┼─────┤
│ 2│楓樹    │5 至9 公分│1   │6000元    │1430元    │
├─┼────┼─────┼──┼─────┼─────┤
│ 3│大王椰子│7 至8 公尺│1   │1 萬4000元│6752元    │
├─┼────┼─────┼──┼─────┼─────┤
│ 4│龍柏    │3 至4 公尺│13  │15萬6000元│3 萬5399元│
├─┤        ├─────┼──┼─────┼─────┤
│ 5│        │1 至2 公尺│3   │1 萬3500元│1308元    │
├─┼────┼─────┼──┼─────┼─────┤
│ 6│櫻花    │5 至9 公分│4   │1 萬元    │6292元    │
├─┤        ├─────┼──┼─────┼─────┤
│ 7│        │10至14公分│11  │13萬2000元│2 萬8622元│
├─┼────┼─────┼──┼─────┼─────┤
│ 8│茄苳    │35公分以上│1   │5 萬元    │2 萬0570元│
├─┤        ├─────┼──┼─────┼─────┤
│ 9│        │20至24公分│1   │1 萬5000元│8228元    │
├─┤        ├─────┼──┼─────┼─────┤
│10│        │25至29公分│3   │7 萬5000元│3 萬7752元│
└─┴────┴─────┴──┴─────┴─────┘